臺灣臺南地方法院民事裁定
111年度消債更字第110號
聲  請  人
即債 務 人  李俊毅  

代  理  人  黃逸豪律師(法扶律師)                  
上列債務人聲請消費者債務清理更生事件，本院裁定如下：
    主  文
債務人李俊毅自民國111年6月28日下午4時起開始更生程序，並
命司法事務官進行本件更生程序。
    理  由
一、按債務人不能清償債務或有不能清償之虞者，得依本條例所
    定更生程序，清理其債務；債務人無擔保或無優先權之本金
    及利息債務總額未逾新臺幣（下同）1,200萬元者，於法院
    裁定開始清算程序或宣告破產前，得向法院聲請更生；債務
    人對於金融機構負債務者，在聲請更生或清算前，應向最大
    債權金融機構請求協商債務清償方案，或向其住、居所地之
    法院或鄉、鎮、市、區調解委員會聲請債務清理之調解；法
    院開始更生程序之裁定，應載明其年、月、日、時，並即時
    發生效力；法院裁定開始更生或清算程序後，得命司法事務
    官進行更生或清算程序。消費者債務清理條例（下稱消債條
    例）第3條、第16條第1項前段、第42條第1項、第45條第1項
    、第151條第1項分別定有明文。
二、聲請意旨以：聲請人即債務人積欠金融機構及資產公司債務
    總額1,799,323元，為清理債務，於民國111年1月間以書面
    向本院聲請消債者債務清理前置調解，最大債權金融機構高
    雄市第三信用合作社(下稱高雄三信)於調解時雖提供分180
    期、零利率、每月清償10,099元之還款方案，但債務人自11
    1年1月起受雇於歐捷科技股份有限公司，每月薪資25,250元
    ，扣除個人每月必要生活費17,076元及父親扶養費7,500元
    後，已無餘額能負擔前置調解還款方案，以致調解不成立。
    債務人係一般消費者，未從事營業，且未經法院裁定開始清
    算程序或宣告破產。爰依消債條例之規定，自調解不成立之
    日起20日內，提出本件更生之聲請等語。
三、經查：
　㈠債務人為一般消費者，5年內未從事營業活動，據最大債權金
    融機構高雄三信於111年3月3日調解期日向本院陳報，債務
    人積欠高雄三信、台北富邦商業銀行股份有限公司、星展(
    台灣)商業銀行股份有限公司、中國信託商業銀行股份有限
    公司等金融機構無擔保或無優先權債務總額4,217,830元(含
    本金1,817,771元，利息、違約金及其他費用共2,400,058元
    )，並提供「分180期、年利率0％、月付10,099元」之還款方
    案，惟債務人表示希望進入更生程序清理債務，調解因而不
    成立等情，業據債務人提出債權人清冊、財團法人金融聯合
    徵信中心查詢當事人綜合信用報告回覆書為證(見本院卷第4
    3-46、177-178頁)，且有高雄三信提供之前置調解金融機構
    無擔保債務還款分配表在卷可稽(見調解卷第91-93頁)，復
    經本院依職權調取本院111年度南司消債調字第44號卷宗核
    閱無訛；另據馨琳揚企管顧問有限公司陳報：債務人截至11
    1年3月3日止，尚積欠電信費20,637元(含本金14,928元、利
    息5,709元)；據中華電信股份有限公司陳報：債務人尚積欠
    電信費21,076元；據滙誠第二資產管理股份有限公司陳報：
    債務人截至111年4月14日止，尚積欠電信費債務14,921元(
    含本金4,055元、利息1,866元、專案補償款9,000元)；據新
    加坡商艾星國際有限公司台灣分公司陳報：債務人截至111
    年4月14日止，尚積欠電信費債務30,313元(含本金18,169元
    、利息6,544元、專案補償款5,600元)，有馨琳揚企管顧問
    有限公司111年2月21日陳報狀暨債權讓與證明書附於調解卷
    、中華電信股份有限公司111年4月18日陳報狀暨欠費清單、
    滙誠第二資產管理股份有限公司111年4月29日陳報狀暨債權
    金額計算書、新加坡商艾星國際有限公司台灣分公司111年5
    月10日陳報狀暨債權金額計算書在卷可按(見調解卷第69-81
    頁；本院卷第123-143、147-165頁)，是債務人債務人為一
    般消費者，現積欠無擔保或無優先權之本金及利息債務總額
    未逾1,200萬元，其於提起本件更生聲請前，已踐行前置調
    解程序而調解不成立之事實，堪可認定。
　㈡債務人主張其自111年1月3日起受雇於歐捷科技股份有限公司
    擔任工廠作業員，每月薪資25,250元，已據其提出收入切結
    書為證(見本院卷第41頁)，並經歐捷科技股份有限公司於11
    1年4月14日函覆本院明確(見本院卷第113頁)，且依本院依
    職權所調取之債務人勞健保投保資料顯示(見本院卷第91-93
    頁)，債務人未投保健保、目前勞保投保單位為歐捷科技股
    份有限公司，是債務人目前每月薪資為25,250元，應可認定
    。又債務人名下除有投資1筆1萬元外，別無其他財產，亦未
    領有任何政府核發之津貼或補助，此有債務人提出之全國財
    產稅總歸戶財產查詢清單影本在卷可按(見調解卷第37頁)，
    且有本院依職權所調閱之債務人108年度及109年稅務電子閘
    門財產所得調件明細表附卷可稽(見本院卷第87-90頁)，復
    有臺南市政府111年5月6日府社助字第1110598339號函在卷
    可參(見本院卷第145頁)。基此，債務人目前償債能力應以
    其每月薪資收入25,250元為據。
　㈢按債務人必要生活費用，以最近一年衛生福利部或直轄市政
    府所公告當地區每人每月最低生活費1.2倍定之，消債條例
    第64條之2第1項定有明文。債務人聲請更生或清算時所提財
    產及收入狀況說明書，其表明每月必要支出之數額，與消債
    條例第64條之2第1項、第2項規定之認定標準相符者，毋庸
    記載原因、種類及提出證明文件，亦為消債條例施行細則第
    21之1條第3項所明定。是以債務人戶籍地(見本院卷第39頁
    債務人戶籍謄本)之臺南市政府公告111年度每人每月最低生
    活費14,230元之1.2倍計算，債務人每月必要生活費用即應
    以17,076元(計算式：14,230元×1.2倍＝17,076元)為認定基
    準，債務人陳報其個人每月必要生活費用17,076元(見本院
    卷第27頁)，雖未提出證明文件，但未逾上開生活費標準，
    依上開說明，應為可採。
　㈣再按受扶養者之必要生活費用，準用第1項規定計算基準數額
    ，並依債務人依法應負擔扶養義務之比例認定之，消債條例
    第64條之2第2項定有明文。查，債務人之父李錦川於41年5
    月10日出生，此有債務人提出之戶籍謄本在卷可參(見本院
    卷第39頁)，現年已70歲，已逾勞動基準法規定之強制退休
    年齡65歲，其108年度申報所得僅有來自臺南市政府勞工局
    之其他所得5,000元、台南市木工業職業工會之薪資所得24,
    000元，109年度申報所得僅有來自台南市木工業職業工會之
    薪資所得24,000元，其名下財產有95年出廠之汽車1輛，其
    餘財產總額0元，此觀李錦川108年度及109年度稅務電子閘
    門財產所得調件明細表即明(見本院卷第95-98頁)，且李錦
    川無領取任何政府津貼或社福補助，亦有臺南市政府前揭函
    文附卷可按(見本院卷第145頁)，是依李錦川之財產狀況判
    斷，應認其有不能維持生活而有受其子女扶養之權利及必要
    ，且其生活費標準，應以前開臺南市政府公告之111年度臺
    南市每人每月最低生活費用14,230元之1.2倍即17,076元為
    限。李錦川之扶養義務人計有債務人及其胞姐共2人(見本院
    卷第39頁戶籍謄本)，則債務人每月應負擔李錦川之扶養費
    以8,538元(計算式：17,076元÷2人＝8,538元)為上限。債務
    人主張其每月支出父親李錦川扶養費7,500元，未逾上開計
    算之總額，核屬適當，自應納入其支出之範圍內。
　㈤綜上各節，以債務人目前每月收入25,250元，扣除其個人每
    月生活基本費用17,076元及父親李錦川扶養費7,500元後，
    僅餘674元(計算式：25,250元－17,076元－7,500元=674元)，
    已不足以清償高雄三信提供之「分180期、零利率、月付金1
    0,099元」清償方案，遑論債務人尚有其他資產公司債務未
    清償，是債務人陳稱其收入無法負擔全部債務，應堪採信。
    依此，債務人之經濟狀況，確已達不能清償債務之程度，而
    有更生之原因，及藉助更生制度調整其與債權人間之權利義
    務關係而重建其經濟生活之必要。
四、綜上所述，依債務人之收入財產及必要生活支出之情形，已
    達不能清償債務或有不能清償之虞之程度；債務人係一般消
    費者，未曾從事營業，其無擔保或無優先權之本金及利息債
    務總額未逾1,200萬元，亦曾踐行前置調解程序而調解不成
    立，復未經法院裁定開始清算程序或宣告破產，又無消債條
    例第6條第3項、第8條或第46條各款所定應駁回更生聲請之
    事由存在，債務人聲請本件更生，應予准許，爰裁定如主文
    所示。　　
中　　華　　民　　國　　111 　年　　6 　　月　　28　　日
                  消債法庭法  官　張桂美
以上正本係照原本作成。　　　　　　　　　
本裁定不得抗告。
本裁定已於111年6月28日下午4時公告。　　　　　　　　　
中　　華　　民　　國　　111 　年　　6 　　月　　28　　日
                                  書記官  林彥丞